【裁判字號】    98,上易,622
【裁判日期】    980923
【裁判案由】    毒品危害防制條例
【裁判全文】
臺灣高等法院臺南分院刑事判決
上  訴  人
即  被  告  甲○○
上列上訴人即被告因毒品危害防制條例案件，不服臺灣嘉義地方
法院98年度易字第252號中華民國98年7月31日第一審判決（起訴
案號：臺灣嘉義地方法院檢察署98年度毒偵字第677號），提起
上訴，本院判決如下：
    主      文
上訴駁回。
    事      實
一、甲○○前因施用毒品案件，經臺灣嘉義地方法院裁定送觀察
    、勒戒後，認無繼續施用毒品之傾向，於民國 (下同)89 年
    12月8日釋放，並經不起訴處分確定。又因施用毒品案件，
    經臺灣嘉義地方法院於93年12月1日以93年度朴簡字第150號
    判處有期徒刑6月確定，再因施用毒品案件，經臺灣嘉義地
    方法院於94年5月13日以94年度嘉簡字第437號判處有期徒刑
    5月確定，兩案接續執行，於94年12月29日因縮短刑期執行
    完畢出監。仍不知悔改，於98年1月19日經警採尿回溯5日內
    某時（惟應扣除為警調查至採尿時之顯不可能施用時間），
    在不詳地點，以不詳方式，施用第2級毒品甲基安非他命1次
    。嗣於98年1月19日經員警依法拘提到案並採尿送驗，檢驗
    結果呈甲基安非他命陽性反應，始悉上情。
二、案經雲林縣警察局北港分局報請臺灣雲林地方法院檢察署呈
    請臺灣高等法院臺南分院檢察署令轉臺灣嘉義地方法院檢察
    署檢察官偵查起訴。
    理      由
壹、程序方面：
    按被告以外之人於審判外之陳述，雖不符刑事訴訟法第159
    條之1至第159條之4傳聞證據得為證據之例外規定，而經當
    事人於審判程序同意作為證據，法院審酌該言詞陳述或書面
    陳述作成時之情況，認為適當者，亦得為證據。當事人、代
    理人或辯護人於法院調查證據時，知有第159條第1項不得為
    證據之情形，而未於言詞辯論終結前聲明異議者，視為有前
    項之同意，刑事訴訟法第159條之5定有明文。查本案認定事
    實所引用之言詞及書面陳述證據，經本院於審理時提示被告
    時，被告表示無意見或拒絕回答，本院審酌該陳述證據之取
    得過程並無瑕疵，與本案待證事實間復具有相當之關聯性，
    自得採為證據，合先敘明。
貳、實體方面：
一、訊據上訴人即被告甲○○於原審及本院審理中對於前揭犯罪
    事實拒絕回答是否施用毒品，惟辯稱伊覺得刑期太長了一點
    ，希望能夠判輕一點云云。經查：被告施用第二級毒品甲基
    安非他命之事實，有台灣檢驗科技股份有限公司濫用藥物尿
    液檢驗報告、尿液真實姓名對照表等件足憑，而依該檢驗報
    告，被告之尿液呈現甲基安非他命之陽性反應，足見被告施
    用甲基安非他命之事實應堪認定。被告於原審雖辯稱尿液檢
    驗黑箱作業，然並未描述具體情節以供查證，且查被告於警
    詢筆錄對於「警方所提供尿瓶是乾淨的，經我親自排放、親
    封」等字業已簽名在卷，經原審詢問被告，其亦表示確曾講
    過該話等情 (原審卷98年7月17日審判筆錄第3頁)，故本案
    被告尿液之排放、蒐集、送驗、真實姓名對照表及檢驗報告
    等程序尚難認為有何瑕疵之處，被告空言指摘，無非卸責之
    詞，所辯不足採信，則被告甲○○有施用第二級毒品之犯行
    ，已甚為明確，應依法論科。
二、查被告前因施用毒品案件，經觀察勒戒後，於89年12月8日
    釋放，此有臺灣高等法院被告前案紀錄表可稽，其雖於觀察
    勒戒執行完畢釋放5年後，再犯本件施用毒品案件，惟按毒
    品危害防制條例於92年7月9日修正公布，自93年1月9日施行
    ，其中第20條、第23條將施用毒品之刑事處遇程序，區分為
    「初犯」及「5年內再犯」、「5年後再犯」。依其立法理由
    之說明：「初犯」，經觀察、勒戒或強制戒治後，應為不起
    訴處分或不付審理之裁定；經觀察、勒戒或強制戒治執行完
    畢釋放後，「5年內再犯」者，因其再犯率甚高，原實施之
    觀察、勒戒及強制戒治既已無法收其實效，爰依法追訴或裁
    定交付審理。至於經觀察、勒戒或強制戒治執行完畢釋放後
    ，「5年後再犯」者，前所實施之觀察、勒戒或強制戒治已
    足以遮斷其施用毒品之毒癮，為期自新及協助其斷除毒癮，
    仍適用「初犯」規定，先經觀察、勒戒或強制戒治之程序。
    從而依修正後之規定，僅限於「初犯」及「5年後再犯」二
    種情形，始應先經觀察、勒戒或強制戒治程序。倘被告於5
    年內已再犯，經依法追訴處罰，縱其第3次（或第3次以上）
    再度施用毒品之時間，在初犯經觀察、勒戒或強制戒治執行
    完畢釋放5年以後，已不合於「5年後再犯」之規定，且因已
    於「5年內再犯」，顯見其再犯率甚高，原實施觀察、勒戒
    或強制戒治，已無法收其實效，即應依該條例第10條處罰。
    經查本件被告於89年12月8日觀察勒戒釋放後，於5年內之93
    年及94年間分別因施用毒品案件，經判處有期徒刑6月及5月
    ，亦有前揭前案紀錄表可稽，故本件被告之犯行依法自應予
    追訴處罰。
三、查甲基安非他命為毒品危害防制條例第2條第2項第2款所定
    之第2級毒品。核被告所為，係犯毒品危害防制條例第10條
    第2項施用第2級毒品罪。被告施用前持有甲基安非他命之低
    度行為，為施用之高度行為所吸收，不另論罪。又被告前因
    施用毒品案件，經臺灣嘉義地方法院於93年12月1日以93年
    度朴簡字第150號判處有期徒刑6月確定，再因施用毒品案件
    ，經臺灣嘉義地方法院於94年5月13日以94年度嘉簡字第437
    號判處有期徒刑5月確定，兩案接續執行，於94年12月29日
    因縮短刑期執行完畢出監，有臺灣高等法院被告前案紀錄表
    在卷可稽，其於受徒刑之執行完畢後，5年以內故意再犯本
    件有期徒刑以上之罪，為累犯，應依刑法第47條第1項規定
    加重其刑。
四、因而原審適用毒品危害防制條例第10條第2項，刑法第11 條
    前段、第41條第1項前段、第47條第1項之規定，並審酌被告
    曾因施用毒品經觀察、勒戒執行完畢，猶未知警惕而再犯本
    案，足見其未徹底戒除施用毒品，惟念及施用毒品本質上係
    戕害自身健康之行為，尚未嚴重破壞社會秩序或侵害他人權
    益，暨其犯罪之動機、目的、手段、其為國中畢業之智識程
    度等一切情狀，量處有期徒刑伍月，並諭知如易科罰金，以
    新台幣壹仟元折算壹日之標準。又明本案公訴人雖以被告
    犯後態度不佳為由具體求刑8月，惟被告拒絕回答或表示無
    意見等情，係被告合法訴訟權利之正當行使，被告尚無自證
    有罪之義務，且可保持緘默權，故被告之回答或不回答，尚
    無違反訴訟法之意旨。而被告雖態度上偶有不服，惟尚不足
    以構成審酌加重刑罰之事由等情。本院經核其認事用法，均
    無不當，量刑亦稱妥適。被告上訴意旨，認原審量刑過重云
    云，為無理由，應予駁回。
據上論結，應依刑事訴訟法第368條，判決如主文。
本案經檢察官李傳來到庭執行職務。
中    華    民    國    98    年    9     月    23    日
                  刑事第五庭    審判長法  官  楊明章
                                      法  官  戴勝利
                                      法  官  顏基典
以上正本證明與原本無異。
不得上訴。
                                      書記官  呂嘉文
中    華    民    國    98    年    9     月    23    日
【附錄】本判決論罪科刑法條：
附錄論罪科刑法條
毒品危害防制條例第10條第2項：
施用第二級毒品者，處 3 年以下有期徒刑。


司法院資訊處製作；財團法人民間司法改革基金會備份。
